臺灣桃園地方法院刑事判決　　　　　 96年度交簡上字第170號
上　訴　人　臺灣桃園地方法院檢察署檢察官
被　　　告　乙○○
上列上訴人因過失傷害案件，不服本院交通法庭於中華民國九十
六年六月二十八日九十六年度壢交簡字第二八七號第一審刑事簡
易判決（聲請簡易判決處刑案號：臺灣桃園地方法院檢察署九十
五年度偵字第二二三三七號），提起上訴，本院管轄之第二審合
議庭判決如下：
    主  文
原判決撤銷。
乙○○因過失傷害人，處拘役伍拾日，如易科罰金，以新臺幣壹
仟元折算壹日。減為拘役貳拾伍日，如易科罰金，以新臺幣壹仟
元折算壹日。
    事  實
一、乙○○未考領有普通小型車駕駛執照，於民國九十五年九月
    二十二日下午三時四十分許，無照駕駛車號LR-3752 號自用
    小客車，沿桃園縣平鎮市○○路由南往北方向行駛，而行至
    上址金陵路七段八十七之一號前之彎道下坡時，本應注意汽
    車在雙向二車道行駛時，應在遵行車道內行駛，且該處速限
    僅每小時四十公里，而當時天候晴、日間自然光線、柏油道
    路乾燥無缺陷、視距良好無障礙物等情狀，並無不能注意之
    情事，竟仍疏未注意對向車道內有甲○○騎乘車號G7Q-125
    號重型機車行駛前來之路況，貿然以時速五十公里之速度前
    行，復因在彎道、下坡地點超速行駛，無法適當操控車輛，
    致其駕駛之上開小客車跨越該處路中央之黃虛線（行車分向
    線），佔用寬約零點八公尺之部分對向車道行車，適甲○○
    亦疏未注意該處每小時四十公里之速限，逕自以時速六十公
    里之速度，貿然前行，復因車速過快，在彎道處受離心力作
    用，閃避不及，其騎乘之前揭機車車頭遂撞及乙○○駕駛之
    上開小客車左前車頭後，因而人車倒地，甲○○因此受有左
    側橈骨及尺骨開放性骨折、右肩挫傷等傷害。乙○○在肇事
    後，犯罪未被發覺前，即自行向警方報案，並向據報前往現
    場處理事故之警員楊志傑坦承為肇事駕駛，自首而接受裁判
    。
二、案經甲○○訴由桃園縣警察局平鎮分局報告臺灣桃園地方法
    院檢察署檢察官偵查後聲請以簡易判決處刑。
    理  由
一、被告乙○○於本院審理中經合法傳喚未到庭，惟據被告於原
    審審理中除辯稱：是甲○○自己騎車滑倒後餘勢未衰，而自
    行撞上伊的小客車云云外，就其餘事實均坦承不諱。經查：
  (一)被告乙○○於上揭時地，無照駕駛上開小客車，以時速五十
    公里之速度，超速行駛，復因該處係彎道、下坡，無法適當
    操控車輛，致其駕駛之上開小客車違規跨越該處路段之中央
    黃虛線，佔用部分對向車道行車，因而與對向車道內由告訴
    人甲○○所騎乘前揭機車發生碰撞肇事，告訴人因此受有左
    側橈骨及尺骨開放性骨折、右肩挫傷等傷害之事實，業經告
    訴人即證人甲○○於原審審理中證述明確在卷（參見原審卷
    第二十—二一頁），且被告於原審審理中亦坦認：其確有超
    速、佔用部分對向車道行車等違規行為等語（參見原審卷第
    十四頁）。此外，並有道路交通事故現場圖、道路交通事故
    調查報告表（一）、（二）各一份、肇事後現場及車損照片
    共九張附卷可稽（參見偵卷第十一—十八頁）。又告訴人因
    此道路交通事故，受有左側橈骨及尺骨開放性骨折、右肩挫
    傷等傷害一節，亦有國軍桃園總醫院附設民眾診療服務處出
    具之診斷證明書一份在卷可憑考（參見偵卷第二二頁）。
  (二)按行車速度，依速限標誌或標線之規定，無標誌或標線者，
    應依左列規定：一、行車時速不得超過五十公里。但在未劃
    設車道線、行車分向線之道路，或設有快慢車道分隔之慢車
    道時速不得超過四十公里。汽車在雙向二車道行駛時，應依
    左列規定：一、均應在遵行車道內行駛，道路交通安全規則
    第九十三條第一項第一款及第九十七條第一款分別定有明文
    。查本件被告駕車上路，對於上開規定，自難諉為不知。而
    依卷附之道路交通事故調查報告表（一）一份所載，案發當
    時天候晴、日間自然光線、柏油道路乾燥無缺陷、視距良好
    無障礙物等情狀，亦無不能注意之情事，然被告仍疏於注意
    上開規定，貿然以時速五十公里之速度行進，又因在彎道、
    坡路超速行車，致未能在遵行車道內行駛，而跨越路中央之
    行車分向線，佔用部分對向車道，以致肇事，被告自有違反
    上開規定之過失。是被告之前開過失與告訴人之受傷間，具
    有相當因果關係，應堪認定。
  (三)至被告雖以前揭情詞置辯，惟告訴人即證人甲○○已於原審
    審理中到庭否認其事，並證稱：我當時到肇事地點前，看到
    對方的車頭已經過了分向線，要閃避來不及，就撞上了，並
    不是我滑倒後撞到被告，我時速六十公里，煞車痕的終點就
    是兩車相撞的地點等語（參見原審卷第二十—二一頁），且
    依卷附之道路交通事故現場圖、道路交通事故調查報告表（
    一）、肇事後現場及車損照片等件所示，告訴人係在肇事地
    點之彎道，行駛上坡，肇事後告訴人騎乘之前上揭機車在地
    面遺留有一道長約四點六公尺之煞車痕，由告訴人行駛之車
    道外側，呈拋物線狀向內側延伸，惟終點仍在其車道內，距
    離中央分向線約零點八公尺，顯然告訴人在本件道路交通事
    故前曾經緊急煞車，此亦與告訴人所述之事故經過，較為相
    符，是則，被告上開所辯，既無其他事證相輔，自難憑信。
    且縱然被告所辯：是甲○○自己騎車滑倒等語屬實，然推其
    緣故，告訴人所騎乘前揭機車之所以失控發生意外，豈非仍
    源於被告駕車在雙方交會時，因車速過快，且突如其然侵入
    對向車道，而影響告訴人之行車所致？此當不能歸咎於告訴
    人甚明。至於告訴人騎乘機車，未遵守每小時四十公里之限
    速，逕以時速六十公里之速度，超速行駛，固同有過失，然
    刑法上並無過失相抵原則之適用，故此亦不足以減免被告刑
    責，併予敘明。綜上，足認被告前揭所辯並無過失云云，並
    無可採。
  (四)綜上所述，足見被告前開所辯，要屬事後避重就輕之詞，殊
    無可採。從而，本件事證已臻明確，被告犯行洵堪認定，應
    予依法論科。
二、核被告所為，係犯刑法第二百八十四條第一項前段之過失傷
    害罪。又被告於警詢中自承無普通小型車駕駛執照一情（參
    見偵卷第四頁），足認被告於本件中確為無照駕駛之人，其
    無駕駛執照駕車，因而致人受傷，依法應負過失傷害之刑事
    責任，應依道路交通管理處條例第八十六條第一項之規定，
    加重其刑至二分之一。又被告於肇事後，犯罪未被發覺前，
    即自行向警方報案，並向據報前往現場處理事故之警員楊志
    傑坦承為肇事駕駛，自首而接受裁判一情，業據被告於警詢
    中供承在卷可按（參見偵卷第五頁），並有桃園縣警察局平
    鎮○○道路交通事故肇事人自首情形紀錄表一紙在卷可參（
    參見偵卷第二一頁），為對未發覺之犯罪自首而接受裁判，
    爰依刑法第六十二條前段之規定減輕其刑。被告有二以上刑
    之加重及減輕事由，爰依法先加後減之。公訴意旨就被告有
    上開無照駕駛及自首之刑罰加重及減輕事由，均疏未論及，
    尚有未洽，併予指明。
三、撤銷改判之理由：
    原審判決認被告之行為罪證明確，予以論罪科刑，固非無見
    。惟查，中華民國九十六年罪犯減刑條例業於九十六年六月
    十五日立法三讀通過，並於九十六年七月十六日施行，本件
    被告所犯上開罪名係在九十六年四月二十四日前，且非屬中
    華民國九十六年罪犯減刑條例第三條第一項第十五款所規範
    之罪，自得予以減刑，原審判決時未及審酌於此，適用法律
    尚有未洽。而檢察官循告訴人之請求而為上訴，其上訴意旨
    略以：被告因駕車疏忽致與告訴人之重型機車發生碰撞，造
    成告訴人受有左側橈骨及尺骨開放性骨折、右肩挫傷等傷害
    ，被告迄今分文未賠，實有輕判之嫌云云，空言指摘原審判
    決量刑不當，雖無可取，然原審判決既有前開可議之處，自
    應由本院予以撤銷改判。爰審酌被告無駕駛執照竟仍駕車上
    路，又疏未注意前揭注意義務而肇生本件道路交通事故，致
    告訴人受有前揭傷害，且迄今仍未與告訴人達成民事和解，
    賠償損失，行為實屬不該，惟考量告訴人所受前揭傷害非鉅
    及雙方之過失程度等一切情狀，量處如主文第二項所示之刑
    ，並諭知易科罰金之折算標準，以資懲儆。又中華民國九十
    六年罪犯減刑條例業於九十六年六月十五日立法三讀通過，
    並於九十六年七月十六日施行，查本件被告所犯上開罪名係
    在九十六年四月二十四日前，且非屬中華民國九十六年罪犯
    減刑條例第三條第一項第十五款所規範之罪，自得予以減刑
    ，爰依中華民國九十六年罪犯減刑條例第二條第一項第三款
    規定，就其宣告拘役部分，減其刑期二分之一，並諭知易科
    罰金之折算標準。
四、被告經合法傳喚，無正當理由不到庭，爰依刑事訴訟法第三
    百七十一條之規定，不待其陳述，逕為一造辯論判決。
據上論斷，應依刑事訴訟法第四百五十五條之一第一項、第三項
、第三百六十九條第一項前段、第三百六十四條、第三百七十一
條、第二百九十九條第一項前段，道路交通管理處罰條例第八十
六條第一項，刑法第十一條前段、第二百八十四條第一項前段、
第六十二條前段、第四十一條第一項前段，刑法施行法第一條之
一第一項、第二項前段，中華民國中華民國九十六年罪犯減刑條
例第二條第一項第三款、第七條、第九條，判決如主文。
本案經檢察官何治蕙到庭執行職務。
中　　華　　民　　國　　96　　年　　10　　月　　31　　日
　　　　　　　　　      臺灣桃園地方法院交通法庭
                            審判長法　官  江  德  民
                                  法　官　蘇  昌  澤
                                  法　官　林  家  賢
上正本證明與原本相符。
不得上訴。
                                  書記官  常  毓  生
中　　華　　民　　國　　96　　年　　11　　月　　1 　　日
附錄本判決論罪科刑法條：
刑法第二百八十四條第一項：
因過失傷害人者，處六月以下有期徒刑、拘役或五百元以下罰金
，致重傷者，處一年以下有期徒刑、拘役或五百元以下罰金。
